【裁判字號】    99,再易,9
【裁判日期】    990826
【裁判案由】    再審之訴
【裁判全文】
臺灣板橋地方法院民事判決               99年度再易字第9號
再審原告    乙○○
再審被告    甲○○
上列當事人間確認本票債權不存在事件，再審原告對於中華民國
99年3 月16日本院98年度簡上字第216 號確定判決提起再審之訴
，本院判決如下：
    主  文
再審之訴駁回。
再審訴訟費用由再審原告負擔。
    理  由
一、按再審之訴，應於30日之不變期間內提起。前項期間，自判
    決確定時起算，判決於送達前確定者，自送達時起算；其再
    審之理由發生或知悉在後者，均自知悉時起算，民事訴訟法
    第500 條第1 項、第2 項分別定有明文。查本院98年度簡上
    字第216 號民事判決係於民國99年3 月16日確定，而於99年
    3 月25日送達於再審原告收受，業經本院依職權調閱上開確
    定判決卷宗查明無誤，並有送達證書1 紙附於該卷內可稽，
    加計在途期間2 日。是再審原告於99年4 月26日對原確定判
    決提起本件再審之訴，核與上開規定相符，合先敘明。
二、再審原告主張：伊於收受新臺幣（下同）46萬元後，分別於
    97年4 月11日給付本息10,000元、30,000元；於97年5 月2
    日給付本息30,017元、10,017元，合計80,034元，並非原判
    決認定伊積欠再審被告50萬元，自無再開立系爭面額50萬元
    之本票為擔保之必要，爰依民事訴訟法第496 條第1 項13款
    之規定，提起本件再審之訴等語。並聲明：(一)原確定判決廢
    棄；(二)請求確認系爭本票之債權不存在。
三、按當事人發見未經斟酌之證物或得使用該證物者，但以如經
    斟酌可受較有利益之裁判者為限，得對於確定終局判決提起
    再審之訴，民事訴訟法第496 條第1 項第13款定有明文。該
    條款所謂當事人發現未經斟酌之證物或得使用該證物，係指
    前訴訟程序事實審言詞辯論終結前，已存在之證物，因當事
    人不知有此，致未經斟酌，現始知之，或雖知有此而不能使
    用，現始得使用者而言（最高法院32年上字第1247號判例、
    91年度台聲字第358 號裁定意旨參照）。是倘當事人早知有
    此證物得使用而不使用，即無所謂發見，自不得以之為再審
    理由。經查，再審原告所提出之銀行存摺，內載其分別於97
    年4 月11日、97年5 月2 日匯款本息合計80,034元，固屬前
    訴訟程序言詞辯論終結即99年3 月2 日前已存在之證據，惟
    依再審原告於前訴訟程序99年3 月2 日言詞辯論期日到庭所
    陳：「我簽發系爭本票確實沒有拿到任何金錢。臺灣國宴那
    張支票我們只拿到46萬元。我開臺灣國宴那張支票是要給被
    上訴人，被上訴人再轉給李可徽，我都沒有清償，但有付利
    息，利息是10天4 萬元，97年5 月7 日跳票之後我就沒有再
    付利息。」（見二審卷第53頁背面）。足見再審原告早知有
    此證物存在，卻未於前訴訟程序言詞辯論終結前提出，復未
    證明其在前訴訟程序不能使用該證物之事實，自無發現可言
    。則再審原告於本件再審之訴中始以新證據提出使用，揆之
    上開說明，自與民事訴訟法第496 條第1 項第13款規定之要
    件不符，是再審原告以此為再審理由，自無理由。又原確定
    判決係以再審原告收受再審被告46萬元之借款及自相關支票
    退票日即97年5 月7 日起至言詞辯論終結日止之法定遲延利
    息為基礎，而為再審原告敗訴之判決。則再審原告所提出之
    上開證物，縱經斟酌，亦與確定判決無影響，是再審原告以
    前述理由提起再審，亦顯無理由。
四、綜上所述，再審原告主張原確定判決有民事訴訟法第496 條
    第1 項第13款規定之再審事由，而提起本件再審之訴，顯無
    再審理由，爰不經言詞辯論，逕以判決駁回之。
五、據上論結，本件再審之訴顯無理由，依民事訴訟法第502 條
    第2 項、第78條，判決如主文。
中    華    民    國    99    年    8     月    26   日
                  民事第三庭   審判長   朱耀平
                               法  官   陳映如
                               法  官   邱育佩
以上正本係照原本作成。
本件不得抗告。
中    華    民    國    99    年    8     月    26    日
                               書記官   彭麗紅

司法院資訊處製作；財團法人民間司法改革基金會備份。
